臺灣臺中地方法院民事裁定　　　　　　100年度家聲字第213號
聲　請　人　黃証祺
法定代理人　黃智輝
相　對　人　梁慧敏
上列當事人間請求定扶養費事件，本院裁定如下：
    主  文
相對人應自本裁定確定之日起，至聲請人成年之日止，按月於每
月十五日以前，給付聲請人扶養費新臺幣柒仟捌佰伍拾壹元。如
遲誤一期履行，其後之給付視為亦已到期。
程序費用由相對人負擔。
    理  由
一、聲請意旨略以：聲請人即未成年子女黃証祺（男、民國九十
    二年九月二十三日生）係關係人黃智輝與相對人於婚姻存續
    中所生之子女。嗣關係人黃智輝與相對人於九十六年八月六
    日協議離婚，並約定聲請人權利義務之行使或負擔由關係人
    黃智輝任之。而相對人與關係人黃智輝離婚後，仍應共同負
    擔聲請人之扶養費，惟相對人自離婚後，未曾支付聲請人之
    扶養費用，而審酌聲請人與關係人黃智輝共同生活，關係人
    黃智輝所付出之勞力、心力非不得評價為扶養費之一部，認
    關係人黃智輝與相對人應依一比二之比例分擔聲請人之扶養
    費用。而參酌行政院主計處製作之臺灣地區家庭收支調查報
    告表所載之平均每人月消費支出之統計，九十八年度臺中市
    平均每人月消費支出為一萬八千五百二十七元。相對人應與
    關係人黃智輝依前述比例計算分擔數額，爰請求相對人應自
    本裁定確定之日起，至未成年子女聲請人成年之日止，按月
    於每月十五日前給付聲請人扶養費每月新臺幣（下同）一萬
    二千三百五十一元，如遲誤一期履行，其後之給付視為亦已
    到期等語。
二、相對人則以：伊之月薪僅一萬八、九千元之譜，需負擔貸款
    、學費、扶養父母之費用，經濟能力有限；此外，關係人黃
    智輝與伊尚育有一女黃馨誼，倘鈞院遽依聲請人請求之數額
    ，之後黃馨誼部分亦可比照辦理，則顯然超過聲請人所能負
    擔之範圍等語，資為抗辯。
三、按父母對於未成年之子女，有保護及教養之權利義務，民法
    第一千零八十四條第二項定有明文，此所謂保護及教養之權
    利義務，包括扶養在內（最高法院九十二年度台上字第二一
    九號判決參照）；且依民法第一千一百十六條之二之規定，
    父母對於未成年子女之扶養義務，不因結婚經撤銷或離婚而
    受影響。次按民法第一千一百二十條但書所定扶養費事件，
    其扶養費之給付，法院得依聲請或依職權，命為一次給付或
    分期給付。分期給付遲誤一期履行者，其後之期間視為亦已
    到期，非訟事件法第一百四十條之一第三項、第一百二十七
    條第二項定有明文。再按關於扶養之程度，應按受扶養權利
    者之需要，與負扶養義務者之經濟能力及身分定之。故扶養
    費數額之多寡，亦應依此情形而為適當之酌定，不得僅以某
    一唯一標準定之（最高法院八十四年度台上字第二八八八號
    民事判決參照）。換言之，未成年子女所得受扶養之程度，
    應按受扶養權利者即未成年子女之需要，與負扶養義務者即
    父或母之經濟能力及身分為適當之酌定。
四、經查：
（一）聲請人主張其係關係人黃智輝及相對人於婚姻存續中所生
      之子女。嗣關係人黃智輝與相對人於九十六年八月六日協
      議離婚，約定聲請人權利義務之行使或負擔由關係人黃智
      輝任之等事實，為相對人所不爭執，並有聲請人提出之戶
      籍謄本為憑，是聲請人此部分主張，應堪信為真實。關係
      人黃智輝與相對人既為聲請人之父母，雖雙方離婚，而聲
      請人權利義務之行使或負擔由關係人黃智輝任之，惟相對
      人對聲請人之扶養義務，不因伊與關係人黃智輝離婚而受
      有影響。從而，聲請人基於其法律上固有受扶養權利，請
      求相對人給付其扶養費，自屬有據
（二）關係人黃智輝目前從事文教業，每月收入約四萬元，名下
      有房屋一筆、土地四筆，財產總額共計為二百一十六萬四
      千七百九十五元，九十九年度之所得給付總額為七十八萬
      一千三百十三元，九十八年度之所得給付總額為七十七萬
      六千五百九十三元，九十七年度之所得給付總額為九十一
      萬九千三百五十八元，九十六年度之所得給付總額為七十
      七萬二千二百三十四元；相對人目前在瑪爾定醫院工作，
      每月收入約一萬八、九千元，名下有汽車一筆、投資四筆
      ，財產總額共計為七萬元，九十九年度之所得給付總額為
      二十五萬六千四百八十元，九十八年度之所得給付總額為
      十七萬二千六百八十四元，九十七年度之所得給付總額為
      二十八萬七千八百二十四元，九十六年度之所得給付總額
      為三十八萬八千六百十六元，除據關係人黃智輝與相對人
      陳明外，並有本院依職權利用稅務電子閘門調取關係人黃
      智輝與相對人最近四年之所得、財產調件明細表可稽。是
      參酌前開兩造之財產資料及收入狀況，關係人黃智輝之經
      濟能力顯較相對人為佳，再衡之雙方年齡及日後子女由關
      係人黃智輝實際負責生活照顧責任，渠所付出之勞力亦非
      不能評價為扶養費之一部等情，本院認關係人黃智輝與相
      對人應分別依五分之三、五分之二之比例分擔未成年子女
      之扶養費。
（三）復參考行政院主計處九十九年家庭收支調查報告，臺中市
      平均每人每月消費支出為一萬九千六百二十七元，徵之上
      開行政院主計處每年發布之『家庭收支調查報告』之項目
      已經包括食衣住行育樂及保險等生活範圍，係目前較能正
      確反映國民生活水準之數據，且係不分成年人與未成年人
      一般日常生活之消費支出，並以聲請人居住之區域（臺中
      市）所作成之家庭收支調查報告內容為標準，應屬客觀可
      採，是以一萬九千六百二十七元核算聲請人每月所需之扶
      養費用，應屬適宜，而關係人黃智輝與相對人應依五分之
      三、五分之二之比例分擔扶養費用，已如前述，故相對人
      應負擔未成年聲請人之扶養費以每月七千八百五十一元（
      元以下四捨五入）為適當。聲請人逾此數額之請求，則無
      理由。惟此部分屬子女權利義務行使或負擔之內容，本院
      自得依職權審酌，不受當事人聲明之拘束，自不生其餘聲
      請駁回之問題。
（四）再者，扶養費乃維持受扶養權利人生活所需之費用，其費
      用之需求係陸續發生，故應以分期給付為原則，而本件除
      無其他特別情事足資證明有命扶養義務人一次給付之必要
      外，命扶養義務人一次給付鉅額之扶養費用總數亦不可能
      。綜上，本院認相對人應自本裁定確定之日起，至未成年
      聲請人成年之日止，按月於每月十五日前，給付聲請人關
      於扶養費七千八百五十一元。又本件命相對人分期給付扶
      養費部分，為恐日後相對人有拒絕或拖延之情，而不利子
      女之利益，應參酌非訟事件法第一百二十七條第二項之規
      定，併諭知如相對人遲誤一期履行，其後之給付視為亦已
      到期，以確保未成年子女受扶養之權利，爰裁定如主文所
      示。
五、依非訟事件法第一百四十條之一第三項、第一百二十二條第
    三項前段，裁定如主文。
中    華    民    國   100    年    9     月    14    日
                    家事法庭  法  官  王靜秋
以上為正本係照原本作成。
如對本裁定抗告須於裁定送達後十日內向本院提出抗告狀（需附
繕本）。
中    華    民    國   100    年    9     月    14    日
                              書記官  蔡秀貞